【裁判字號】    97,親,51
【裁判日期】    971007
【裁判案由】    交付子女等
【裁判全文】
臺灣臺南地方法院民事判決                97年度親字第51號
原      告  甲○○
被      告  乙○○
上列當事人間請求交付子女等事件，經本院於民國97年9月23 日
言詞辯論終結，判決如下：
    主      文
被告應將坐落台南縣永康市○○段○○地號、建、面積
二二０平方公尺、權利範圍全部之土地，及其上○○建號、
門牌台南縣永康市○○街○○號、權利範圍全部之建物所有
權移轉登記予原告。
原告其餘之訴駁回。
訴訟費用由被告負擔十分之九，餘由原告負擔。
    事實及理由
一、按訴狀送達後，原告不得將原訴變更或追加他訴，但請求之
    基礎事實同一者、因情事變更而以他項聲明代最初之聲明者
    、不甚礙被告之防禦及訴訟之終結者，不在此限，民事訴訟
    法第255條第1項第2、4、7款定有明文。查本件原告訴之聲
    明第2項原起訴請求被告應於原告交付澳幣20萬元之同時，
    撤回本院96年度執實字第79865號強制執行案件，並將坐落
    台南縣永康市○○段○○地號土地及其上○○建號之建物
    所有權移轉登記予原告，嗣因上開強制執行事件之執行標的
    物已拍定，被告並自承已受償全部之強制執行債權金額，原
    告因而就訴之聲明第2項聲請變更為被告應將上開房地所有
    權移轉登記予原告；核原告上開訴之變更，於法尚無不合，
    爰准許之。又原告於民國97年6月24日就原訴之聲明第2項部
    分雖以言詞第一次變更為併請求被告返還本票，惟其嗣後既
    於97年6月25日另具狀聲明僅請求返還系爭房地，則就上開
    言詞變更部分已再變更如上開書狀之聲明，是本院就原變更
    部分即無審酌必要，附此敘明。
二、原告主張：
  （一）交付子女部分：
     1、兩造原為夫妻，並育有長子丙○○（○○年○○月○○日生）
        及2名女兒（現均已成年），嗣兩造於93年11月19日協
        議離婚，約定長子丙○○永久歸由原告監護，但由被告
        撫養至滿20歲，並由被告照料其生活起居，原告若要前
        往探望，至少應於三天前或臨時以電話聯繫，且原告得
        以電話、書信、傳真、電子郵件等方式與兒子交往，若
        因教育問題，被告則同意寒暑假期間或特定時間交由原
        告帶至澳洲。惟被告於離婚後不久，即與另一男子同居
        ，違反離婚協議書之本意，原告之本意雖是同意由被告
        照顧丙○○到滿20歲，但絕非同意被告與其他男人一同
        照顧，若原告知道被告於離婚後將與該男子同居，基於
        未成年子女之人格正常發展，原告根本不可能同意讓丙○○由被告撫養至20歲，更過份者，被告自96年3月中
        旬起，完全不遵守協議書之內容，拒絕讓原告探視丙○○，不但不讓原告用電話與丙○○聯繫（不是掛掉電話
        就是錄音留言），更藉各種理由不讓原告探視丙○○，
        即使原告想要去○○國小探視丙○○，因被告是○○國
        小老師，原告亦無法與丙○○見面，被告完全切斷原告
        與丙○○間之親子互動，已嚴重違反身為老師應具有之
        人倫規範。又原告擬於丙○○暑假期間依協議書內容帶
        其前往澳洲，於96年7月25日寄發存證函給被告，要求
        被告於七日內將丙○○及其澳洲護照交原告，詎被告卻
        置之不理。
     2、嗣被告向鈞院聲請改定監護人，經鈞院以96年度監字第
        88號裁定駁回，而在96年10月底及11月初僅曾讓原告探
        現一兩次，並曾放置紙條給原告，內容為：「本人為了
        方先生（即原告）之孩子人格發展，遵守方先生之意思
        ，從今天開始，假日、星期六、日均由方先生照顧，從
        民國97年l月18日上學期結束，請將方先生之孩子轉學
        離開○○國小，並請方先生妥善照料自己孩子，…若不
        願久等，本人可以隨時為方先生之孩子辦理轉學，本人
        假日、星期六、日均有活動，請勿打擾，本人決定選擇
        丁○○（被告同居之男友），為確保方先生孩子的人格
        發展，將放棄照料及撫養」，足證被告早就有意將長子
        丙○○交給原告撫養照顧。然自96年11月11日起，被告
        又開始不讓原告與丙○○通電話、見面，甚至在97年1
        月下旬至2月中旬之寒假及春節過年期間，被告完全切
        斷原告與丙○○間之任何互動，原告曾於97年1月21日
        寄發存證函給被告，表明依離婚協議書之約定，原告可
        以隨時探視孩子，且雙方口頭約定每週六日、例假日可
        以互動，惟自96年3月16日至10月26日及96年11月11日
        迄今，被告均不讓原告與孩子見面，如此行為令人心痛
        ，被告顯已剝奪原告與孩子應有普世價值之親權，實已
        不堪作為子女表率，且被告已書面聲明放棄照料及撫養
        權，被告於接到該函後仍置之不理，原告不得已透過被
        告任教之○○國小校長居中斡旋，仍然無法達到與孩子
        見面互動之目的。
     3、又兩造離婚協議書第二條末段約定，若因為教育問題，
        被告同意寒暑假期間或特定時間交由原告帶至澳洲求學
        ，且被告原本前曾聲明，從97年1月18日上學期結束，
        願將孩子丙○○交付原告，並同意轉學，但事後被告並
        未履行，原告因孩子丙○○已是國小六年級，即將在97
        年6月底畢業，依前揭離婚協議書之約定，原告得讓孩
        子在澳洲讀中學及大學，如此不但可避免國內填鴨式之
        升學壓力，讓孩子接受較好教育，亦可讓孩子與兩個在
        澳洲之成年姊姊互動接觸，與原告共三人共同教育及照
        顧，如丙○○希望留在國內，原告更願盡全力栽培及扶
        養，且原告之財產及收入足以支應孩子丙○○至大學畢
        業，故基於兩造協議內容、被告之承諾及子女最大利益
        考量，爰訴請被告交付子女。
  （二）移轉登記房地部分：
     1、坐落於台南縣永康市○○段○○地號（面積220平方
        公尺、權利範圍全部）之土地，及其上○○建號、門牌
        台南縣永康市○○街○○號之房屋（下稱系爭房地），
        係原告先父戊○○生前賣掉新化鎮○○街○○號○○樓店面
        房地拿出新台幣（下同）560萬元，再加上兩造多年之
        薪資存款所建，理應歸原告所有，兩造於離婚協議書第
        3條乃約定：「乙方（即被告）同意於離婚生效後，在
        94年7月31日前將門牌號碼台南縣永康市○○里○○街
        ○○號之房屋與坐落之基地，過戶與甲方（即原告）。但
        雙方所生之女兒己○○與庚○○及乙方皆有居住權」；
        第4條約定：「甲方同意於女方過戶前項房地同時，歸
        還其積欠乙方之款項澳幣貳拾萬元（以澳幣支付）。若
        甲方逾一年未歸還，則乙方無須將前項房地過戶與甲方
        」。
     2、惟兩造於離婚後，被告並未履行離婚協議書第3條之內
        容，在94年7月31日前，將系爭房地移轉過戶給原告，
        原告本可主張同時履行抗辯權。至於被告方面，先前即
        曾口頭應允原告所投資之民宿如有盈餘，再歸還澳幣20
        萬元。96年3月間原告之父去世，原告透過親友聯繫被
        告，拜託被告帶丙○○前來參加96年3月26日之公祭，
        被告則於96年3月20日寄存證函給原告，希望原告於96
        年3月25日之前將澳幣20萬元匯還被告，然當時原告因
        父喪，不方便向親友籌錢還被告，雙方嗣於96年4、5月
        間另透過○○法律事務所法務主任辛○○先生協調，雙
        方口頭同意由原告支付被告相當於澳幣20萬元之台幣，
        先交辛○○保管，被告即將房地移轉登記給原告，俟完
        成過戶後，再由辛○○交付被告前述款項，過戶所需繳
        納之增值稅、登記規費、代書費由兩造各負擔一半，移
        轉登記之手續，雙方均同意由壬○○代書辦理。
     3、96年5月4日及11日原告依約將相當於澳幣20萬元之台幣
        支票（面額分別為2,731,000元及2,750,000元，合計5,
        481,000元），分兩次交付辛○○保管，96年5月17日原
        告再依約將移轉過戶應負擔之一半費用20萬元交付壬○○代書，而被告亦依約於5月上旬將原告所簽發之澳幣
        20萬元本票、鈞院93年票字第5144號民事裁定及確定書
        正本交辛○○保管，擬俟完成過戶後各自取回，詎被告
        於5月中旬在交付系爭房地之權狀及印鑑證明給代書前
        ，臨時又請辛○○要求原告就雙方兒子丙○○之權利義
        務問題另簽立「補充協議條款」，原告要求分二階段處
        理，先將已談好之房地過戶辦妥再來協商兒子問題，但
        被告堅持一併解決，原告在辛○○斡旋下，同意用長子
        丙○○名義在銀行開戶，自96年6月15日起每月存入500
        0元給兒子，但希望由原告自行保管存摺及印章，被告
        則堅持存摺印章應交被告自行保管，雙方為此僵持不下
        。後來由於辛○○不便再繼續保管鉅額支票，於是囑被
        告先拿回原告所簽發之澳幣20萬本票及鈞院裁定，然後
        再由原告取回交付保管之支票2張，希望雙方冷靜一陣
        子後再協商。事後原告已表明願再讓步，完全同意被告
        所提出之「補充協議條款內容」，希望被告按雙方已協
        商好之條件，履行移轉過戶之義務，原告願同時配合交
        付相當於澳幣20萬元之台幣。
     4、被告曾於96年6月間訴請原告遷讓系爭房屋，經鈞院以
        96年度訴字第815號判決駁回其訴，其理由略為「兩造
        間就系爭房屋係成立未定期限之使用借貸契約，且該房
        屋之使用目的，係供兩造及子女居住使用，兩造均認為
        不論房屋登記在何人名下，小孩及兩造任何一方均可使
        用房屋，主要係用來照顧、撫養兩造長子丙○○，參照
        離婚協議書第3條之約定及兩造陳述當時協議、約定之
        背景，參諸民法第98條規定，解釋房屋使用約定時兩造
        之真意，認為系爭房屋係被告允由原告使用，並未定期
        限，系爭房屋使用借貸之目的，於其起訴催告時，尚未
        使用完畢」等語。由於被告不讓原告探視小孩，又訴請
        遷讓房屋不讓原告居住，甚至原告應支付離婚協議書所
        約定之款項，被告已聲請法院強制執行，並經鈞院96年
        度執實字第79865號執行拍賣完畢，所得價金7,029,999
        元足以支付其聲請執行之債權金額，原告已履行付款之
        義務，被告依兩造之協議及誠實信用原則，自應將該系
        爭房地移轉登記至原告名下。
  （三）爰聲明：
     1、被告應自97年7月1日起，將兩造所生長子丙○○交付予
        原告。
     2、被告應將坐落於台南縣永康市○○段○○地號、建、
        面積220平方公尺、權利範圍全部之土地，及其上建
        號○○、門牌台南縣永康市○○街○○號、權利範圍全
        部之所有權移轉登記予原告。
三、被告則以：
  （一）交付子女部分：
     1、原告訴請被告交付子女一案，業經鈞院96年度家抗字第
        94號裁定兩造所生未成年之長子丙○○權利義務之行使
        或負擔改由被告任之，並明定原告與丙○○會面交往方
        式，被告已無異議，並願確實遵從鈞院之裁定。
     2、被告於97年5月23日至25日及97年6月6日至8日勸丙○○
        回原告家，並教導丙○○確實遵守法院判決。惟原告嚴
        重藐視鈞院裁定，拒不交出戶口名簿，已妨礙被告辦理
        監護權移轉登記，並拒不交出丙○○不動產及銀行存摺
        及印章，已損及丙○○之權利。
     3、原告自93年11月19日離婚後至今，從未交付丙○○生活
        撫養費，原告稱被告一年半來幾乎不讓其探視長子丙○○云云，亦與事實不符。
  （二）移轉登記房地部分：
     1、被告不爭執之事項：
      (1)兩造離婚協議書約定：
        丙○○之監護權歸原告所有，撫養權歸被告所有。
        被告應過戶台南縣永康市○○街○○號房地與基地與
          原告。
      (2)被告目前未居住在台南縣永康市○○街○○號房屋。
     2、惟原告主張被告應履行過戶台南縣永康市○○街○○號
        房屋、基地與原告之義務，與事實不符：
      (1)系爭房屋於77年蓋好時即登記在被告名下，是兩造婚姻
        關係存續中，由被告取得，並登記為被告所有，依民法
        第1017條規定，為被告之原有財產，所有權自屬被告所
        有。被告雖曾訴請原告遷讓房屋，一審經鈞院判決駁回
        ，但亦認定該房地為被告所有，而原告對於房地只能「
        …至少於小孩子滿20歲之前，仍可以佔有使用系爭房屋
        」。
      (2)兩造離婚後，被告遵守離婚協議書第3條內容，於94年7
        月28日主動將買賣契約書（被告也已經先蓋完印章）以
        存證信函寄給原告，未料原告卻在94年8月2日以存證信
        函告知被告，要求將土地及建物贈與長子丙○○，因原
        告違反離婚協議書第3條之約定，故被告不同意原告之
        要求。
      (3)兩造離婚協議書第4條約定：「若甲方逾一年未歸還，
        則乙方無須將前項房屋過戶與甲方」，被告曾於94年6
        月17日以存證信函要求原告遵守協議，歸還澳幣20萬元
        ，因原告違反此條約定，未於一年內歸還澳幣20萬元，
        依協議書第4條被告已無須將系爭房地過戶予原告。且
        原告澳幣20萬元係積欠被告之借款，非其購買系爭土房
        地之價金，與被告應否移轉登記系爭房地無任何關聯，
        原告主張其已給付澳幣20萬元，被告即移轉登記系爭房
        地云云，實無理由。
      (4)96年4月4日原告連續寄兩封存證信函，一封給癸○○律
        師要求5,000萬元之財產損失暨精神受虐賠償，每延一
        個月加計100萬元云云，二則要求將丙○○戶籍設於○○
        學區云云，又於96年7月25日發函欲將丙○○帶至澳
        洲求學，完全無視丙○○之撫養權在被告之事實，常常
        威脅恐嚇被告隨時將丙○○帶走，讓被告無法全心全意
        照顧撫養丙○○，因此被告覺得需要將孩子之事再與原
        告溝通，因此依據原告所求，就「兩造之子監護權」事
        項，找辛○○居間協調；當時辛○○也向被告表示會盡
        力協調，未料原告急於要被告將房地過戶，辛○○也積
        極處理過戶事宜，兩人對處理小孩監護之事避重就輕，
        甚至連書面簽訂之協議隻字不提，被告只得自行草擬「
        補充協議書」交給辛○○，經過辛○○與被告協商修改
        後交由原告，然原告並未同意「補充協議書」之內容，
        協商宣告破裂，因此被告雖然展現協商誠意，但與原告
        只有協商之過程，並未達成任何協議。原告96年6月26
        日96年度訴字第815號遷讓房屋答辯狀亦坦承：「但後
        來雙方因兒子的問題無法達成共識」等語。
      (5)證人辛○○於鈞院96年度訴字第815號案件雖證稱：兩
        造就房地再過戶有取得口頭共識，沒有作成書面協議，
        則係因伊雖有想到另寫補充協議書，但因原告相信被告
        及雙方同意內容與離婚協議書相同，故認沒有另立協議
        書必要云云，惟其證詞內容可信度令人質疑：
        辛○○任職於○○法律事務所之法務主任，多年來均
          處理原告之法律事務，被告之前對原告提起離婚訴訟
          時，該事務所之律師即為原告之訴訟代理人。
        原告在96年度訴字第815號訴訟中，亦一直委由辛○○提供法律諮詢及意見，並代原告撰寫答辯狀，而辛○○於96年8月31日在鈞院之證述內容，其陳述連續
          ，且內容與原告答辯狀上之記載情節相同，足見辛○○於證述前，其立場係與原告之主張完全一致（因為
          原告之答辯狀均是證人所撰寫），實難以期待辛○○
          為公平且真實之證述。
        證人作證時隱瞞被告最初係因小孩子監護問題才找上
          證人居間協調之事實，反而證稱當初沒有講到小孩問
          題，是後來在交付證件前才談到。
        丙○○之權利義務問題，協調後證人有寫下書面補充
          協議，房子問題若真已達成共識，又豈可能在原告巳
          因未依約給付澳幣20萬元，對房地過戶已生失權效果
          之情形下，反而未立書面？
        被告當初找辛○○之目的，重點在協調兩造長子監護
          權事項，並非為系爭房屋，辛○○在協調時立場已有
          預設，且三人從來沒有見面溝通系爭房屋之事，被告
          並未同意在離婚協議書後另有協議之條件，難以遽認
          兩造間已另有協議。況兩造間就此重要事項，如另有
          協議，為何未另立協議書？證人證述內容，顯與社會
          常情經驗法則相違。
     3、原告主張被告離婚後隨即搬離台南縣永康市○○街○○
        號房屋及被告謂系爭房子是用來照顧、撫養小孩子云云
        ，顯然不實：
      (1)兩造離婚協議書第3條約定：「乙方同意於離婚生效後
        ，在94年7月31日前將門牌號碼台南縣永康市○○里○○鄰○○街○○號之房屋與坐落基地，過戶與甲方。但
        雙方所生之女己○○與與庚○○及乙方皆有居住權」，
        由但書文義可知被告在離婚、房地過戶後仍可居住系爭
        房屋。再由離婚協議第2條約定，被告須負責撫養丙○○，並照料其生活起居。故被告在離婚後仍得繼續居住
        系爭房子，其目的自係以該房屋供被告照顧丙○○之用
        。
      (2)被告離婚後本即依離婚協議，繼續與丙○○居住在系爭
        房子生活，惟後來原告在被告反對下，強行搬進系爭房
        子迄今。因兩造已離婚，被告深恐二人時常爭吵，影響
        丙○○之成長，原告進住後，始被迫搬離系爭房屋，並
        非離婚後隨即搬離，不欲以系爭房屋作照顧丙○○之用
        。
     4、原告主張兩造間成立未定期限之使用借貸契約：
      (1)被告於鈞院96年度訴字第815號案件原審謂：「我們有
        共識房屋是照顧小孩用的，那時的意思我們兩人及小孩
        都可以使用房屋，房屋在誰名下都不重要，照顧小孩比
        較重要」等語，故被告縱然有允許原告使用系爭房屋之
        意，亦係在原告照顧小孩之前提下。惟原告離婚時要求
        系爭房子還給伊，其理由卻係系爭房子係原告父親出錢
        加上兩造多年薪資存款所建，離婚協議上亦係約定房子
        要過戶與原告，則原告離婚後占有使用系爭房子，應係
        以所有之意思而占有使用，與被告間是否有未定期限使
        用借貸之意思表示合致，實非無疑。
      (2)依兩造離婚協議書第3條文義觀之，因房子原係預定要
        過戶與原告，故僅約定房子過戶後，被告有權繼續居住
        系爭房子，此一文義應甚明確，應不得再事他求，認原
        告離婚後之占用系爭房子，係出於使用借貸系爭房屋之
        意思。而被告容許原告使用系爭房屋，如前所述又係在
        原告照顧小孩之前提下，然實際上丙○○離婚後一直係
        由被告照顧，實難認被告有將系爭房屋借與原告使用之
        意思。
      (3)系爭房屋要用以照顧兩造長子丙○○，此為兩造所是認
        。而離婚協議書上雖約定原告為丙○○監護權人，惟丙○○扶養及日常生活起居之照料，均由被告任之，實際
        上並與被告同住，故須使用系爭房子照顧丙○○者，應
        僅被告而巳，參酌離婚協議書第3條但書約定，亦係如
        此，則原告何來能與被告間成立以照顧小兒子至20歲成
        年為目的之使用借貸契約？
      (4)倘若原告現占用系爭房屋，係因兩造間存在使用借貸之
        法律關係，惟依兩造離婚協議書約定，長子丙○○之扶
        養、日常生活照料，均由被告任之，實際上丙○○自離
        婚後亦一直由被告照顧，則原告使用借貸系爭房屋，不
        管係自簽立離婚協議書時，或是離婚之後，均不可能係
        基於「要照顧小孩」，亦即原告使用借貸系爭房屋，並
        無可能存在「要照顧小孩」之目的，則被告催告原告搬
        出之存證信函，自得發生終止使用借貸契約之效力，從
        而原告使用系爭房屋，自屬無權占有。
  （三）爰聲明：原告之訴駁回。
四、經查：
  （一）原告主張兩造原為夫妻，並育有長子丙○○（○○年○○月
        ○○日生）及2名女兒（現均已成年），嗣兩造於93年11
        月19日協議離婚等事實，為被告所不爭執，並有原告所
        提戶籍謄本在卷可稽，堪信為真實。
  （二）就原告請求交付子女部分：
     1、原告主張兩造於離婚協議書第1、2條曾約定：長子丙○○永久歸由原告監護，惟由被告撫養至滿20歲，並由被
        告照料其生活起居，原告若要前往探望，至少應於三天
        前或臨時以電話聯繫，且原告得以電話、書信、傳真、
        電子郵件等方式與兒子交往，若因教育問題，被告同意
        寒暑假期間或特定時間交由原告帶至澳洲求學等語之事
        實，固為被告所不爭執，並有原告所提離婚協議書影本
        附卷可佐，惟被告辯稱兩造離婚後，其已另向本院聲請
        改定兩造長子之監護權人，並經本院96年度家抗字第94
        號裁定兩造長子權利義務之行使或負擔改由被告任之，
        該案並於97年5月12日確定一節，亦為原告所不否認，
        並經本院調閱上開改定未成年人監護人案卷查核屬實。
     2、是以，兩造長子之監護權既經本院基於子女最佳利益之
        考量，改定由被告行使負擔，則原告再依原離婚協議書
        之約定請求被告交付子女，即屬無據，應予駁回。
  （三）就原告請求移轉登記房地部分：
     1、按因契約互負債務者，於他方當事人未為對待給付前，
        得拒絕自己之給付。但自己有先為給付之義務者，不在
        此限。民法第264條第1項定有明文。
     2、查，原告主張坐落台南縣永康市○○段○○地號土地
        及其上○○建號門牌台南縣永康市○○街○○號之房屋
        （下稱系爭房地），雖均登記在被告名下，惟兩造於離
        婚協議書第3條曾約定：「乙方（即被告）同意於離婚
        生效後，在94年7月31日前將門牌號碼台南縣永康市○○里○○鄰○○街○○號之房屋與坐落基地，過戶與甲
        方（即原告）。但雙方所生之女兒己○○與庚○○及乙
        方皆有居住權」，於第4條約定：「甲方同意於女方過
        戶前項房地同時，歸還其積欠乙方之款項澳幣貳拾萬元
        （以澳幣支付）。若甲方逾一年未歸還，則乙方無須將
        前項房地過戶與甲方」等語之事實，為被告所不爭執，
        並有原告所提離婚協議書影本附卷可考，是依上開協議
        書第3條之約定，被告於94年7月31日前本應將系爭房地
        移轉登記予原告，惟依第4條之約定，原告則應於被告
        將系爭房地移轉登記予原告之同時，返還被告澳幣20萬
        元，堪認兩造依上開協議書，互負有移轉登記系爭房地
        及返還澳幣20萬元之債務，而若原告逾一年未返還被告
        澳幣20萬元，被告無需移轉系爭房地所有權予原告之約
        定，則為兩造就上開契約違約時之約定，亦堪認定。
     3、又原告主張其曾於94年6月7日以○○郵局第16號存證信
        函要求被告依約將系爭房地過戶予原告，惟被告於97年
        6月17日以永康郵局第273號存證信函表示依上開協議書
        第4條之約定，原告需於被告辦理房地過戶之同時，歸
        還積欠被告之澳幣20萬元，嗣原告於94年7月22日再以
        安定郵局第25號存證信函副本要求被告將系爭房地過戶
        予原告後，被告固於94年7月28日以永康○○郵局第○○
        號存證信函交付土地、建築改良物買賣所有權移轉契約
        書（內載買賣價款總金額為澳幣20萬元），惟並未交付
        移轉系爭房地之相關證件，且於上開契約書「申請登記
        以外之約定事項」中，要求需確認原告已將澳幣20萬元
        匯入被告之中國信託帳號內等情，亦有兩造所提存證信
        函在卷可考，兩造就離婚協議書第3、4條之約定既互負
        有同時履行之義務，原告並無先為給付之義務，已如前
        述，則在被告未為對待給付前，原告自得拒絕自己之給
        付，是原告主張其係為避免先返還被告澳幣20萬元後，
        被告未依約移轉登記系爭房地之情事發生，始未依被告
        要求先返還澳幣20萬元等語，尚難認其有先違反離婚協
        議書第4條約定之情事，自不負該條後段違約之責任，
        從而，被告逕依違約之約定，辯稱原告未依約於一年內
        返還被告澳幣20萬元，被告已無須將系爭房地過戶予原
        告云云，即無可採。
     4、末查，原告主張被告嗣後已持原告所簽發之澳幣20萬元
        本票及本票裁定聲請本院強制執行，並已完全受償一節
        ，已為被告所不爭執，被告雖辯稱上開澳幣20萬元並非
        系爭房地之價金云云，惟兩造既於離婚協議書約定上開
        澳幣20萬元之返還與被告移轉登記系爭房地互負有同時
        履行之義務，被告並於94年7月28日存證信函所附之土
        地及建築改良物買賣所有權移轉契約書中載明買賣價款
        總金額為澳幣20萬元，已如前述，則兩造互負之履行義
        務係有對價關係，而原告既不負有違約之責任，被告又
        已循強制執行程序致原告先為給付，則依兩造離婚協議
        書之約定，被告自應將系爭房地所有權移轉登記予原告
        。
四、本件判決基礎已臻明確，兩造其餘攻擊防禦方法及舉證，於
    判決結果無影響，毋庸一一論列，附此敘明。
五、訴訟費用負擔之依據：民事訴訟法第79條。
中    華    民    國    97    年    10    月    7     日
                  家事法庭    法  官  林育幟
上正本證明與原本無異。
如對本判決上訴，須於判決送達後20日內向本院提出上訴狀。
中    華    民    國    97    年    10    月    7     日
                              書記官  歐貞妙


司法院資訊處製作；財團法人民間司法改革基金會備份。
